最高法院刑事判決　　　　　　　　　　　　　　　九十一年度台上字第二五七八號
　　上訴人　台灣高等法院檢察署檢察官
　　被　告　甲○○
右上訴人因被告公共危險案件，不服台灣高等法院中華民國八十八年十二月二十八日
第二審判決（八十八年度上訴字第四二五二號，起訴案號：台灣新竹地方法院檢察署
八十八年度偵字第三○三一號），提起上訴，本院判決如左：
    主  文
上訴駁回。
    理  由
按刑事訴訟法第三百七十七條規定：上訴於第三審法院，非以判決違背法令為理由，
不得為之。是提起第三審上訴，應以原判決違背法令為理由，係屬法定要件。且必須
依據卷內資料為具體之指摘，並足據以辨認原判決已具備違背法令之形式，始屬相當
。本件第一審檢察官公訴意旨略稱，被告甲○○自民國八十七年三月起，在新竹市○
○路二○九號經營「畢卡索ＴＶＰＵＢ」店，因生意不佳，且投資股市失利，自同年
九月起即無法支付房租。因該店於八十七年四月己由股東吳榮源向統一產物保險股份
有限公司投有火災保險，保險期間為一年，詎被告竟思詐領火災事故之保險金，於八
十七年十一月十一日自動打電話給泰安產物保險股份有限公司業務員趙文忠，要再加
保，兩人在次日簽訂火災保險契約，該契約於同年十一月十二日生效。旋於十一月三
十一日晚及十二月一日凌晨間，被告進入店裡，以煙蒂或其他不明火種，及酒類或其
他不明物品助燃，點燃店內之電視機，致延燒至整個屋內，經消防車出動始熄滅。因
認被告涉有刑法第一百七十四條第一項之公共危險罪嫌。原審則以，訊據被告堅決否
認有何公共危險犯行，辯稱火災發生於八十七年十二月一日凌晨三時二十四分許，前
一日晚上，其至店內拜拜，於晚上十時許即離去，該店起火原因，其無從知悉，惟絕
非其縱火所致。火災發生前，其之所以向泰安產物保險股份有限公司加保新台幣二百
五十萬元火險，係因添購音響設備，並未意圖詐領保險金而縱火等語。且依卷附新竹
市消防局出具之火災原因調查報告書所載，本件火災之可能原因有二，(一)、為因電器
設備故障引起火災之可能性；(二)、為起火點附近因人為故意遺留火種而引發火災。而
證人即製作前開報告書之新竹市消防局教育訓練課組長黃勝裕於原審到庭結證稱本件
火災成因，經逐一過濾，僅上開二種可能性無法排除，其中可能故障起火之電器設備
係指電視機，因依其個人鑑識火場之經驗，尚無此種起火原因，僅曾聽聞他人言及，
故認此可能性極低。惟如電線短路，例如遭小動物啃咬毀壞，仍有起火燃燒之可能。
上開起火可能性兩相比較，自以人為縱火之可能性高，故而作成上開調查報告之研判
意見。「實則本案火災現場，於鑑驗時，並未發現人為縱火之可疑跡象」，又「現場
電視機插座並未發現有起火現象」等語。是該調查報告書之研判結果，顯不足據以認
定本件火災必出於人為遺留火種，且係蓄意為之，更遑論使人產生係被告縱火之確信
。次查，本件火災發生於八十七年十二月一日凌晨三時二十四分許，有火災出動觀察
紀錄一紙為憑。而被告陳稱，其前一日晚上至該ＰＵＢ，於十時許即離去前往釣蝦場
與其女友吳雅文會合，迄火災發生當日凌晨三點多始離開釣蝦場，並先行護送吳雅文
返家一節，核與證人吳雅文於偵審中證述情節相符，是被告於火災發生前約五小時，
即離開畢卡索ＴＶＰＵＢ。迄火災發生前後，始偕同吳雅文離開釣蝦場，並先行護送
吳雅文返家。則自被告當天行蹤觀之，苟其係於離去畢卡索ＴＶＰＵＢ之前縱火，自
無延至翌日凌晨三時多始起火燃燒之可能；又苟其係於火災當日離開釣蝦場後，始前
往縱火，然而本件火災於當日凌晨三時二十四分已經人報案，有上開觀察紀錄可憑，
且縱火起火燃燒後，必經歷相當時間之焚燒始有遭人發現報案之可能，是被告縱火之
時間，必早於當日火災報案之凌晨三時二十四分甚多，此核與證人吳雅文所言當天與
被告係於三點多離開釣蝦場，並先行護送其返家等情不符。至於畢卡索ＴＶＰＵＢ因
營運不佳，積欠房租多時，屢經房東催討，及被告於火災前加保火險，復於起火當日
反常未營業等情，縱啟人被告預謀縱火詐領保險金之疑竇，惟僅此殊不足據以證明本
件火災之發生，係出於被告故意縱火所引起，自非屬得證明本件被告犯行之間接或直
接證據。此外，復查無其他積極證據，足資認定被告有公訴意旨所訴之公共危險犯行
，其犯罪即屬不能證明。因而維持第一審諭知被告無罪之判決，駁回檢察官在第二審
之上訴。已詳細說明其所憑之證據及認定理由。從形式上觀察，並無理由不備等違法
情事存在。本件第二審檢察官上訴意旨略以，(一)、由火災調查報告書所載，電源總開
關有跳脫現象，足證火災發生時，該畢卡索ＴＶＰＵＢ店之電器設備均開啟使用中。
(二)、據被告於警訊中之供述，該店曾電線走火，而起火點附近之插座，有二台冰箱、
四台電視、二台電風扇及照明燈共用，足證係電線走火。(三)、依被告及吳雅文在警訊
之供詞，可知是日二十二時許被告係在店內，但被告卻稱是日二十三時許才去店裡拜
拜。(四)、被告平時係住在畢卡索ＴＶＰＵＢ店內。是日凌晨三時許離開釣蝦場，卻未
返回該店，與常情有違。綜上論述，足見被告於八十七年十一月三十日晚，利用畢卡
索ＴＶＰＵＢ未營業，在店內，故意使所有電器設備共用插座，致電線失火，始行離
去，並至釣蝦場，而店內之電線走火，直至凌晨三時延燒整個屋內，而報警撲滅，被
告有公共危險犯行，至為灼然等語。係為單純事實上之爭執，或對原審法院認事、採
證之職權行使、及已說明論斷之事項，專憑己見，而以  測之詞任意指摘，並非依據
卷證資料具體指摘原判決有何違背法令，不足據以辨認原判決已具違法之形式，其上
訴違背法律上之程式，應予駁回。
據上論結，應依刑事訴訟法第三百九十五條前段，判決如主文。
中      華      民      國    九十一    年      五      月      九      日
                              最高法院刑事第六庭
                                  審判長法官  吳  雄  銘
                                        法官  池  啟  明
                                        法官  郭  毓  洲
                                        法官  吳  三  龍
                                        法官  韓  金  秀
      右正本證明與原本無異
                                              書  記  官
中      華      民      國    九十一    年      五      月     十四     日
